【裁判字號】    98,訴,492
【裁判日期】    980512
【裁判案由】    清償借款
【裁判全文】
臺灣高雄地方法院民事判決               98年度訴字第492號
原      告  國泰人壽保險股份有限公司
法定代理人  乙○○
訴訟代理人  甲○○
被      告  丙○○
上列當事人間請求清償借款事件，經本院於民國98年4 月28日言
詞辯論終結，判決如下：
    主  文
被告應給付原告新臺幣貳佰肆拾肆萬玖仟肆佰伍拾參元，及自民
國九十七年十月一日起至清償日止，按週年利率百分之四點七八
計算之利息，並自民國九十七年十一月一日起至清償日止，其逾
期清償在六個月以內者，按上開利率百分之十，逾期清償在六個
月以上者，其超過六個月部分，按上開利率百分之二十計算之違
約金。
訴訟費用新臺幣貳萬伍仟貳佰伍拾伍元由被告負擔。
    事實及理由
一、原告起訴主張：被告丙○○於民國88年1 月24日，邀同訴外
    人溫隆達為連帶保證人，向原告借款新臺幣（下同）300 萬
    元，約定借款期間自88年2 月1 日起至118 年2 月1 日止，
    按月分360 期攤還本息，利息按原告工商企業貸款及一般貸
    款利率計算，如未按期繳款時，視為借款全部到期，除依借
    款利率給付遲延利息外，並自逾期之日起6 個月以內者，按
    上開利率10% ，逾期超過6 個月者，按上開利率20% 計付違
    約金。詎被告借款後，自97年10月1 日起即拒不繳款，尚欠
    本金2,449,453 元未清償，爰依消費借貸之法律關係，求為
    判決如主文所示。
二、被告丙○○對於借款之事實及原告主張積欠之本金、利息及
    違約金計算方式均不爭執。惟以本件貸款時因銀行不願借款
    與溫隆達，故用其名義借款，但實際上係與溫隆達共同借款
    建屋，其就房屋及土地權利僅二分之一，應僅需負擔上開借
    款之一半等語，資為抗辯。並聲明駁回原告之訴，訴訟費用
    由原告負擔。
三、按稱消費借貸者，謂當事人一方移轉金錢或其他代替物之所
    有權於他方，而約定他方以種類、品質、數量相同之物返還
    之契約；借用人應於約定期限內，返還與借用物種類、品質
    、數量相同之物；遲延之債務，以支付金錢為標的者，債權
    人得請求依法定利率計算之遲延利息。但約定利率較高者，
    仍從其約定利率；當事人得約定債務人於債務不履行時，應
    支付違約金，民法第474 條第1 項、第478 條前段、第233
    條第1 項及第250 條第1 項分別定有明文。
四、經查，本件原告主張之前揭事實，有原告提出之借據、借款
    約定書、繳款明細查詢各1份為證，堪認原告之主張為真實
    。是被告為本件債務之借款人，未依約清償本息，依其與原
    告間之約定，全部債務視為到期，而尚欠上述本金、利息、
    違約金未予清償，從而原告依消費借貸之法律關係，請求被
    告給付如主文第1 項所示金額、利息及違約金，洵屬有據，
    應予准許。被告雖以前詞置辯，然原告借款之初不願將款項
    借予溫隆達而願借予原告，必係因溫隆達之信用或償債能力
    較差，此為原告控管借款風險之必要手段，被告既立約向原
    告借款，自應依約返還，至於被告借款之後作何使用、是否
    取得其他權利，則非原告所能知悉及干涉。被告借款後與溫
    隆達共同建屋，其就房屋及土地權利僅二分之一等情，縱屬
    真實，其仍應依約返還借款與原告，被告之辯解尚不足採。
五、本件原告全部勝訴，訴訟費用僅裁判費25,255元，依民事訴
    訟法第78條規定，應由被告負擔。
六、據上論結，本件原告之訴為有理由，依民事訴訟法第78條，
    判決如主文。
中    華    民    國    98    年    5     月    12    日
                  民事第四庭    法  官  王奕勛
上為正本係照原本作成。
如不服本判決，應於送達後20日內，向本院提出上訴狀並表明上
訴理由，如於本判決宣示後送達前提起上訴者，應於判決送達後
10日內補提上訴理由書（須附繕本）。
中    華    民    國    98    年    5     月    12    日
                                書記官  王資惠


司法院資訊處製作；財團法人民間司法改革基金會備份。
